臺灣基隆地方法院基隆簡易庭民事判決
111年度基勞簡字第5號
原      告  吳佳凌  
訴訟代理人  蔡岳洲律師（法扶律師）
被      告  海洋委員會海巡署艦隊分署第十六海巡隊

法定代理人  曾俊瑜  
訴訟代理人  舒瑞金律師
            許育誠律師
            許嘉珊律師
上列當事人間給付職業災害補償等事件，本院於民國111年7月28
日言詞辯論終結，判決如下：
    主  文
原告之訴及假執行之聲請均駁回。
訴訟費用由原告負擔。
    事實及理由
壹、程序部分：
一、訴狀送達後，原告不得將原訴變更或追加他訴，但請求之基
    礎事實同一、擴張或減縮應受判決事項之聲明者，不在此限
    ，民事訴訟法第255條第1項第2款、第3款定有明文。查原告
    係起訴請求被告給付新臺幣（下同）244,411元，及自民國1
    11年2月12日起至清償日止，按週年利率5%計算之利息，嗣
    於111年5月31日具狀擴張聲明為被告應給付原告259,673元
    ，及自111年2月12日起至清償日止，按週年利率5%計算之利
    息，核其所為之更易，係屬擴張應受判決事項之聲明，且係
    同一基礎事實，符合上開規定，應予准許。
二、按行政機關乃國家或地方自治團體所設置之獨立的組織體，
    依行政權範圍內之管轄分工，有行使公權力並代表國家或地
    方自治團體為各種行為之權限，其效果則歸屬於國家或該地
    方自治團體，又政府機關得為訴訟當事人，而其分支機構，
    為謀訴訟上便利，雖可認分支機構就其業務範圍內之事項涉
    訟，有當事人能力，但不能執此而謂關於分支機構業務範圍
    內之事項，不得對其所屬機關起訴。次按「海洋委員會海巡
    署各地區分署（以下簡稱各分署）為處理內部單位之分工職
    掌，特訂定本細則」、「各分署得設之科、中心、室、隊及
    指揮部，如附表」、「海巡隊、機動海巡隊及直屬船隊負責
    海域巡防勤務之執行」，海洋委員會海巡署各地區分署辦事
    細則第1條、第4條、第18條分別定有明文。又所謂業務，係
    指個人基於其社會地位繼續反覆所執行之事務，其主要部分
    之業務固不待論，即為完成主要業務所附隨之準備工作與輔
    助事務，亦應包括在內。經查，本件被告係隸屬海洋委員會
    海巡署艦隊分署，為該分署之分支機構，依上開規定係掌理
    海域巡防勤務之執行等業務，而本件原告主張其因執行職務
    而受傷，被告應負擔職業災害補償等義務，核原告所執行之
    職務，係供被告機關人員膳食，與被告所掌理海域巡防勤務
    之執行相關，屬被告之業務範疇，於本件訴訟，被告自具有
    當事人能力，合先敘明。
貳、實體部分：
一、原告起訴主張：
　　原告自106年1月1日起，陸續以一年簽約一次之方式，受雇
    於被告迄今，工作內容為被告隊內之全體同仁準備每日午晚
    二餐用膳需求、配菜處理、烹煮料理及廚具、餐具清洗，並
    保持廚房餐廳環境清潔衛生等，每月工資為26,000元，按月
    於每月15日前，以轉帳匯款方式存入原告帳戶。被告平日透
    過被告指派之伙委張晉誠、黃聿宏及秘書黃昱翔等人指揮監
    督提供勞務。110年12月14日下午4時許，原告單獨一人於被
    告之廚房區準備翌日之食材，將廚房內大型冰箱（高約190
    公分、寬約150公分）上方冷凍庫之食材搬運至下方冷藏室
    退冰，惟原告蹲下並將冷凍食材搬運入冷藏室後欲起身時，
    上方冷凍庫因不具備確實關閉之安全鎖扣，致庫門未關緊固
    定而開啟，且因現場無人在旁警示，致原告起身時，左肩撞
    擊冷凍庫門，因而受有左側肩部挫傷、左側遠端鎖骨骨折等
    傷害，並須就醫進行左鎖骨開放性復位及鈦金屬骨皮內固定
    手術。為此，爰依勞動基準法第59條第1款、第2款之規定，
    請求被告給付醫療費用補償73,604元及原領工資補償136,05
    9元。此外，被告未依民法第483條之1、職業安全衛生法第6
    條第1項第4款、職業安全衛生設施規則第21條、第22條規定
    ，設置符合規定之必要安全衛生設備及措施，亦未依職業安
    全衛生教育訓練規則第17條第1項本文、第18條第1項第13款
    之規定，使原告於職前及在職中接受工作需要之一般安全衛
    生教育訓練，致原告受有前述之傷害，已屬違反保護他人之
    法律，且違反其契約之義務，為不完全之給付，自應依民法
    第184條第2項本文、第487條之1、第227條、第227條之1之
    規定，對於原告負擔損害賠償之責，爰就勞動基準法第59條
    第1款、第2款及民法第184條第2項本文、第487條之1、第22
    7條、第227條之1之規定之規定，擇一請求被告賠償原告前
    述之損害。並依民法第193條第1項、第195條之規定，請求
    被告給付原告精神慰撫金50,000元。並聲明：被告應給付原
    告至少259,673元，及自111年2月12日起至清償日止，按週
    年利率5%計算之利息；原告願供擔保，請准宣告假執行。
二、被告聲明駁回原告之訴及假執行之聲請，並答辯如下：
　　原告主張其於110年12月14日下午4時許，因撞擊冷凍庫之冰
    箱門，而受有前述之傷害，而須進行左鎖骨開放性復位及鈦
    金屬骨皮內固定手術，取需休養長達2個月云云，惟原告若
    於110年12月14日下午4時許，因撞擊冷凍庫之冰箱門，而受
    有前述之重大傷害，理應於當下立刻尋求被告所屬人員之協
    助，並即刻送醫處置才是，然原告並未立即向被告所屬人員
    尋求協助，且未立即前往醫院就診，而係拖延至隔天110年1
    2月15日才至醫院就診，則原告是否有因撞擊冷凍庫之冰箱
    門，而受有前述之傷害，已非無疑，而原告就前述之事實，
    並未為任何的舉證。況原告於110年12月14日下午4時30分許
    ，自行離開被告之辦公處所，此有監視器錄影畫面及翻拍照
    片可資為證。而依前開監視器錄影畫面所示，當時原告於離
    開被告之辦公處所時，其左肩可正常活動，且神態自若，並
    未顯現出其有發生鎖骨骨折之相關症狀，顯見並無本件原告
    所指因撞擊冷凍庫之冰箱門，而受有前述之傷害之事實。
三、本院得心證之理由：
　　本件原告主張其於110年12月14日下午4時許，單獨一人於被
    告之廚房區準備翌日之食材，將廚房內大型冰箱（高約190
    公分、寬約150公分）上方冷凍庫之食材搬運至下方冷藏室
    退冰，惟原告蹲下並將冷凍食材搬運入冷藏室後欲起身時，
    上方冷凍庫因不具備確實關閉之安全鎖扣，致庫門未關緊固
    定而開啟，且因現場無人在旁警示，致原告起身時，左肩撞
    擊冷凍庫門，因而受有左側肩部挫傷、左側遠端鎖骨骨折等
    傷害，並須就醫進行左鎖骨開放性復位及鈦金屬骨皮內固定
    手術，而勞動基準法第59條第1款、第2款及民法第184條第2
    項本文、第487條之1、第227條、第227條之1之規定，擇一
    請求被告賠償其損害，並依民法第193條第1項、第195條之
    規定，請求被告給付原告精神慰撫金50,000元，惟為被告所
    否認，並以前開情詞，以為置辯。經查：
　㈠按職業災害，係勞工於執行其業務上之工作時，因工作的意
    外事故，而致使工人發生死亡、殘廢、傷害或疾病的災害。
    惟勞動基準法就「職業災害」並未加以定義，一般均比照職
    業安全衛生法第2條第5款對於職業災害定義之規定，即勞工
    因勞動場所之建築物、機械、設備、原料、材料、化學品、
    氣體、蒸氣、粉塵等或作業活動及其他職業上原因引起之
    工作者疾病、傷害、失能或死亡為職業災害。次按勞動基準法所謂職業災害，應以該災害係勞工本於勞動契約，在雇主支配下之就勞動過程中發生（即具有業務遂行性），且該災害與勞工所擔任之業務間存在相當因果關係（即具有業務起因性），亦即勞工因就業場所或作業活動及職業上原因所造成之傷害，以雇主可得控制之危害始有適用（最高法院100年度台上字第1191號判決意旨參照）。又按當事人主張有利於己之事實者，就其事實有舉證之責任，民事訴訟法第277條前段定有明文；而主張法律關係存在之當事人，須就該法律關係發生所須之特別要件，負舉證責任（最高法院48年度台上字第824號判決意旨參照）。損害賠償之債，以有損害之發生及有責任原因之事實，並二者之間，有相當因果關係為成立要件。故原告所主張損害賠償之債，如不合於此項成立要件者，即難謂有損害賠償請求權存在（最高法院30年上字第18號、48年台上字第481號判決意旨參照）。
　㈡本件原告主張自106年1月1日起，陸續以一年簽約一次之方式
    ，受雇於被告迄今，工作內容為被告隊內之全體同仁準備每
    日午晚二餐用膳需求、配菜處理、烹煮料理及廚具、餐具清
    洗，並保持廚房餐廳環境清潔衛生等，每月工資為26,000元
    ，按月於每月15日前，以轉帳匯款方式存入原告帳戶。被告
    平日透過被告指派之火委張晉誠、黃聿宏及秘書黃昱翔等人
    指揮監督提供勞務等事實，業據原告提出兩造所簽立之「11
    0年廚工僱用契約」、原告設於貢寮澳底郵局帳號為0000000
    0000000號帳戶之郵政存簿儲金簿封面及內頁等件為據，且
    為被告所不爭執，自堪信為真實。
　㈢又本件原告曾於110年12月15日至新北市貢寮區衛生所，經醫
    師診斷為左側肩部挫傷，復於110年12月21日至該衛生所就
    診，經醫師診斷為左側遠端鎖骨骨折，而於同年12月22日轉
    院至衛生福利部，並於同年12月23日進行左鎖骨開放性復位
    及鈦金屬骨皮內固定手術，嗣於同年12月27日出院等事實，
    業據原告提出新北市貢寮區衛生所及衛生福利部所出具之診
    斷證明書，且為兩造所不爭執，復堪認定。
　㈣本件原告主張其所受有之左側肩部挫傷及左側遠端鎖骨骨折
    等傷害，係因其於110年12月14日，在被告廚房搬運食材時
    ，係因廚房冷凍庫不具備確實關閉之安全鎖扣，致庫門未關
    緊固定而開啟，且因現場無人在旁警示，致原告起身時，左
    肩撞擊冷凍庫門所導致云云，惟為被告所否認，則原告自應
    就其所述之前述之傷害，係與被告未能於廚房冷凍室設置安
    全鎖扣，且派遣人員於原告搬運食材時在旁警示之不作為，
    有相當因果關係，負擔舉證之責。而查：
　1.本件原告主張前述事實，固據原告提出新北市貢寮區衛生所
    及衛生福利部所出具之診斷證明書及與證人即被告廚房之伙
    委張晉誠之LINE對話紀錄為證。惟參諸原告所提出之新北市
    貢寮區衛生所所出具之診斷證明書之記載，原告於110年12
    月15日前往該衛生所就診時，僅經醫師診斷為「左側肩部挫
    傷」，原告嗣於110年12月21日再度前往該衛生所就醫，並
    經診斷為「左側遠端鎖骨骨折」，但並無證據證明原告所受
    前述傷害，係因撞擊被告廚房冷凍室之庫門所致。
　2.再者，原告雖稱其於110年12月15日向證人張晉誠請假時，
    曾告知張晉誠，其係因撞擊被告廚房冷凍室之庫門而受傷云
    云，然為證人張晉誠所否認，並證稱：「（問：原告是否提
    到110年12月14日下午撞到冰箱？）15號我只有同意她請假
    ，原因我沒有過問」、「（問：當時沒有問她請假的原因嗎
    ？）因為原告脊椎有一些問題，當時我也都讓她請假，我也
    沒有多想」等語。至證人張晉誠雖稱：「（問：原告請假有
    向長官回報，長官有無請你跟原告確認原因，請假多久？）
    我是先向秘書回報，秘書再向主任回報，主任表示先讓她請
    假，之後因為原告請了一個禮拜的假，長官才要我跟原告確
    認原因，原告才說她在廚房撞到肩膀」、「（問：你剛剛說
    原告有請一個禮拜的假，長官要你跟她確認原因，你是何時
    跟她確認的？）大約是12月20日左右」等語，然原告於110
    年12月14日下午4時30分許，係自行離開被告之辦公處所，
    此有監視器錄影畫面及翻拍照片可資為證。而依前開監視器
    錄影畫面及證人張晉誠之證述，當時原告於離開被告之辦公
    處所時，其左肩可正常活動、神態自若，且能自行騎乘機車
    離開，並未顯現出其有發生鎖骨骨折之相關症狀。此外，原
    告於110年12月21日至新北市貢寮區衛生所就醫時，經醫師
    診斷為左側遠端鎖骨骨折，衡情亦有可能係因其他原因所致
    。從而，本件原告所提出之證據資料，尚不足證明其所受有
    之前述傷害係因被告未能於廚房冷凍室設置安全鎖扣，且派
    遣人員於原告搬運食材時在旁警示之不作為所致。至原告雖
    否認前監視器錄影畫面及翻拍照片之真實性，惟其並未舉證
    證明該等監視器錄影畫面及翻拍照片曾遭被告竄改；尚且，
    本件原告請求之金額不多，被告機關所屬人員迨具有公務人
    員身分，實無因勝訴之必要，竄改前述之監視器錄影畫面及
    翻拍照片，因而斷送自己大好的前途，是以，原告聲稱被告
    所提出之監視器錄影畫面及翻拍照片並非真實之主張，並非
    符合於常情，本院即遽難予以採信。
　㈤此外，原告復未舉證證明被告有何違反保護他人之法律，或
    被告有何故意、過失之不法侵害行為，則依前述說明，原告
    依民法第184條第2項本文、第487條之1、第227條、第227條
    之1之規定規定，請求被告賠償醫療費用、休養期間工作損
    失、精神慰撫金等，亦無理由，應予駁回。
四、綜上所述，本件原告所提出之證據資料，尚無法證明其所受
    傷害與被告具有相當之因果關係，且原告亦未舉證證明被告
    有何違反保護他人之法律或故意、過失之不法行為，則原告
    依勞動基準法第59條第1款、第2款及民法第184條第2項本文
    、第487條之1、第227條、第227條之1之規定，請求被告公
    司給付原告至少259,673 元及111年2月12日起至清償日止，
    按週年利率5%計算之利息，均為無理由，應予駁回。原告之
    訴既經駁回，其所為假執行之聲請亦失其依據，應一併駁回
    之。
五、本件事證已臻明確，兩造其餘攻擊、防禦方法及援用之證據
    ，經本院審酌後，認為均不足以影響本判決之結果，爰不逐
    一論述。
六、訴訟費用負擔之依據：民事訴訟法第78條。　　
中　　華　　民　　國　　111 　年　　8 　　月　　18　　日
                  基隆簡易庭法　官　周裕暐　　　　　
以上正本係照原本作成
如對本判決上訴，須於判決送達後20日內向本院提出上訴狀。如
委任律師提起上訴者，應一併繳納上訴審裁判費。
中　　華　　民　　國　　111 　年　　8 　　月　　18　　日
                            書記官　謝佩芸